臺灣桃園地方法院民事判決　　　　　　110年度重訴字第131號

原　　　告　李鳳翱律師（即綠能科技股份有限公司之破產管理
　　　　　　人）　　　
訴訟代理人　江信志律師
被　　　告　同昱能源科技股份有限公司

法定代理人　李龍達　

訴訟代理人　許家豪律師
上列當事人間請求給付租金事件，本院於民國110 年11月11日言
詞辯論終結，判決如下：
    主  文
原告之訴及假執行之聲請均駁回。
訴訟費用由原告負擔。
    事實及理由
一、原告主張：被告於民國106 年7 月1 日與綠能科技股份有限
    公司（下稱綠能公司）簽立租賃契約（下稱系爭契約），約
    定承租綠能公司名下桃園市○○○○區○○○路00號廠房及
    動力設備，租期自106 年7 月1 日起至111 年6 月31日止，
    被告按月於每月15日前支付綠能公司廠房租金新臺幣（下同
    ）157 萬5,000 元及動力設備租金260 萬元。綠能公司另於
    107 年9 月3 日與被告簽立租賃契約增補協議書（下稱系爭
    增補協議書），約定被告針對107 年12月起至108 年12月止
    期間內每月廠房及動力設備租金及其他費用（含人力支援及
    網路費用及其他代墊款項等），向綠能公司預付租金8,500
    萬元，若有剩餘之差額則應返還被告。嗣被告自109 年1 月
    即未再給付租金，尚積欠109 年1 、2 月租金共876 萬7,50
    0 元，而綠能公司於109 年2 月21日經臺灣臺北地方法院（
    下稱臺北地院）裁定破產，選任原告為綠能公司之破產管理
    人，爰依系爭契約、系爭增補協議書及民法第439 條規定提
    起本件訴訟等語。並聲明：■抭Q告應給付原告876 萬7, 500
    元及自109 年12月24日起至清償日止，按週年利率百分之5
    計算之利息。■侐@供擔保，請准宣告假執行。
二、被告則以：被告前已依系爭增補協議書約定預付8,500 萬元
    （下稱系爭預付租金），截至108 年12月底，剩餘款項經扣
    抵期間費用後尚餘2,792 萬7,116 元。另被告於綠能公司營
    運尚屬正常時，因作業需求持續向綠能公司進貨，截至108
    年7 月18日，被告預付款項餘額為4 億1,200 萬3,000 元（
    下稱系爭預付價金），且被告亦已通知原告就此款項作為扣
    抵系爭租賃契約之租金所用，兩造間並無不能期前清償之約
    定，是原告對被告之租金請求權因被告已先預繳而消滅。被
    告已預繳之價金餘額合計已達4 億3,993 萬116 元，遠高於
    原告請求之租金876 萬7,500 元，如本院認為被告未因系爭
    預付租金或系爭預付價金而期前清償，原告仍得主張抵銷等
    語，資為抗辯。並聲明：■怑鴔i之訴及假執行之聲請均駁回
    。■辿p受不利判決，願供擔保請准宣告免予假執行。
三、兩造不爭執事項：
  ■抮騏鄐膝q與被告於106 年7 月1 日簽立系爭契約，約定綠能
    公司將桃園市○○○○區○○○路00號廠房出租予被告，租
    期為自106 年7 月1 日起至111 年6 月31日止，被告並應自
    106 年7 月起至111 年6 月止，按月於每月15日前支付綠能
    公司上開廠房每月之租金157 萬5,000 元及每月動力設備租
    金260 萬元。
  ■侉騏鄐膝q另於107 年9 月3 日與被告簽立系爭增補協議書，
    約定被告針對107 年12月起至108 年12月止期間內每月廠房
    及動力設備租金及其他費用（含人力支援及網路費用及其他
    代墊款項等），已向綠能公司支付系爭預付租金8,500 萬元
    ，若有剩餘之差額應返還被告。
  ■妘Q告於109 年1 月、2 月依系爭契約應支付租金共計876 萬
    7,500 元予綠能公司。綠能公司就此已分別於109 年1 月10
    日、同年2 月6 日開立號碼XE48725250號、XE48725252號發
    票共2 紙予被告。
  ■仴騏鄐膝q經臺北地院於109 年2 月21日以108 年破字第35號
    裁定宣告破產，並於109 年3 月30日以109 年執破字第4 號
    裁定選任原告為綠能公司破產管理人。
  ■■被告於綠能公司營運尚屬正常時，因作業上需求持續向綠能
    公司進貨，綠能公司與被告間存有繼續性供給契約。被告就
    該繼續性供給契約先行支付價金，截至108 年7 月18日為止
    ，系爭預付價金尚有餘額4 億1,200 萬3,000 元為綠能公司
    所保有。
  ■ЁQ告於108 年7 月18日以同昱財字第108003號函（下稱系爭
    函文）通知綠能公司系爭契約於109 年1 月至111 年6 月間
    之租金共1 億3,151 萬3,000 元「將強制抵扣」系爭預付價
    金。系爭函文於108 年7 月24日送達綠能公司。
四、原告主張被告尚積欠綠能公司租金876 萬7,500 元等情，為
    被告所否認，並以前揭情詞置辯，故本件爭點厥為：■抭Q告
    於109 年1 月、2 月應支付之租金876 萬7,500 元是否已因
    系爭預付租金而清償？■佼Q告於109 年1 月、2 月應支付之
    租金876 萬7,500 元是否已因系爭預付價金而清償? ■妘Q告
    主張抵銷，有無理由？茲分述如下：
  ■怮鷏挭屨摒龤A固須探求當事人立約時之真意，不能拘泥於契
    約之文字，但契約文字業已表示當事人真意，無須別事探求
    者，即不得反捨契約文字而更為曲解（最高法院89年度台上
    字第79號判決意旨參照）。次按定有清償期之債務，債權人
    如無反對之意思表示，債務人尚非不得於期前為清償，民法
    第316 條定有明文。又債務人於未到期之債務，因清償而為
    給付者，依民法第180 條第2 款規定，不得向債權人請求返
    還。原審認兩造間係約定按年分期支付租金。則上訴人就某
    年度之租金，如有多繳之情形，該溢出部分，自非不可充作
    下年度租金之預繳（最高法院83年度台上字第2174號判決意
    旨參照）。被告固主張系爭預付租金之餘額得預先清償109
    年1 月、2 月依系爭契約應支付之租金876 萬7,500 元等語
    。惟依系爭增補協議書，兩造已約定系爭預付租金僅針對10
    7 年12月起至108 年12月止之租金，此後如有剩餘，則綠能
    公司應負返還義務。可知兩造已明確約定，系爭預付租金之
    餘額應返還被告，並無約定可供清償未來之租金。被告雖執
    上開最高法院83年度台上字第2174號判決，主張預付租金之
    餘額得充作租金之預繳。然上開最高法院判決之事實，係當
    事人間並未約定溢繳之租金如何處理，與本件中兩造已明示
    綠能公司應將溢繳之系爭預付租金返還之情形並不相同。且
    被告又未提出其他證據證明其曾另向原告或綠能公司以系爭
    預付租金之餘額為期前清償之意思表示，是亦無從認定原告
    或綠能公司有為同意或反對之意思表示，是被告此部分抗辯
    ，並不可採。至被告得否另向原告或綠能公司請求返還上開
　　溢付租金，則屬另一法律關係，尚與本件無涉，併此敘明。
  ■辿A按解釋意思表示，應探求當事人之真意，不得拘泥於所用
    之辭句，民法第98條規定定有明文。另按民法就繼續性契約
    ，如租賃、消費借貸、僱傭、委任等，均以得隨時終止為原
    則，此觀民法第450 條第2 項、第478 條後段、第488 條第
    2 項、第549 條第1 項規定即明。是繼續性供給契約，應得
    類推適用民法第549 條之規定，賦予契約當事人一方有終止
    契約之權。查被告於綠能公司營運尚屬正常時，因作業上需
    求持續向綠能公司進貨，綠能公司與被告間存有繼續性供給
    契約，被告截至108 年7 月18日為止，共支付系爭預付價金
    4 億1,200 萬3,000 元為綠能公司所保有，被告於108 年7
    月18日以系爭函文通知綠能公司系爭契約於109 年1 月至11
    1 年6 月間之租金共1 億3,151 萬3,000 元「將強制抵扣」
    系爭預付價金，系爭函文於108 年7 月24日送達綠能公司等
    情，為兩造所不爭執，已如前述。因被告系爭函文用語，均
    未與民法所規定之用語完全相符，故自不得拘泥於所用辭句
    ，而應探求被告之真意。被告既稱以系爭預付價金扣抵系爭
    租約之租金，應可認被告有終止繼續性供給契約，並就終止
    後所餘數額，做為期前清償系爭租約租金之意思。原告雖主
    張上開函文係稱「將」強制抵扣，而非已抵扣之意思等語。
    惟依常情以觀，如被告僅係預先通知，而無為扣抵之意思，
    則應會以「如綠能公司未……，則被告將……」等假設語氣
    之方式表達，以達到使綠能公司為特定意思表示或行為之目
    的；然上開函文中，被告並未要求綠能公司為何等意思表示
    或行為，而僅稱以系爭預付價金扣抵租金，足認被告之真意
    係以系爭函文為終止繼續性供給契約，並期前清償系爭契約
    租金之意思表示，原告上開主張並不可採。
  ■吤蔚鰫w有清償期者，債權人不得於期前請求清償，如無反對
    之意思表示時，債務人得於期前為清償，民法第316 條定有
    明文。又破產法第114 條第1 款規定：「有左列各款情形之
    一時，不得為抵銷：一、破產債權人，在破產宣告後，對於
    破產財團負債務者。」查被告既已以系爭函文向綠能公司為
    期前清償系爭契約租金之意思表示，且原告亦未提出任何證
    據證明綠能公司曾反對被告為期前清償，則被告主張以系爭
    預付價金之餘額清償系爭契約109 年1 月、2 月之租金，自
    屬有據。而系爭預付價金之餘額為4 億1,200 萬3,000 元，
    系爭契約於109 年1 、2 月之租金數額則為876 萬7,500 元
    ，為兩造所不爭執，均如前述。可知系爭預付價金之餘額遠
    高於系爭契約於109 年1 、2 月租金之數額，應認上開租金
    均已清償。原告雖抗辯系爭契約109 年1 、2 月之租金債權
    ，屬綠能公司破產後，被告對綠能公司所負債務，故被告不
    得以系爭預付價金主張抵銷等語。惟系爭函文係於108 年7
    月24日送達綠能公司，已如前述，堪認本件原告之租金債權
    ，已於108 年7 月24日生清償之效力，而綠能公司係於109
    年2 月21日始經臺北地院以108 年度破字第35號裁定宣告破
    產，綠能公司宣告破產之事實發生在後，自不影響本件租金
    債權已經清償之事實。原告此部分主張，難認可採。
五、綜上所述，原告依系爭契約、系爭增補協議書及民法第439
    條規定，請求被告給付原告876 萬7,500 元及遲延利息，均
    為無理由，應予駁回。又原告之訴既經駁回，其假執行之聲
    請亦失所附麗，應併予駁回。
六、兩造其餘之攻擊或防禦方法及所提證據，經審酌後認與判決
    結果並無影響，爰不逐一論述，併此敘明。
七、訴訟費用負擔之依據：民事訴訟法第78條。
中　　華　　民　　國　 110　　年　　11　　月　　30　　日
                  民事第一庭    法　官　許自瑋
正本係照原本作成。
如對本判決上訴，須於判決送達後二十日內向本院提出上訴狀。
如委任律師提起上訴者，應一併繳納上訴審裁判費。
中　　華　　民　　國　 110　　年　　11　　月　　30　　日
                                書記官  吳光彧